臺灣高雄地方法院刑事判決　　　　　　　　　　　　　九十年度易字第二九一號
　　公　訴　人　臺灣高雄地方法院檢察署檢察官
　　被　　　告　乙○○
　　選任辯護人　查名邦律師
　　　　　　　　曾子珍律師
　　　　　　　　利美利律師
右列被告因重利案件，經檢察官提起公訴（八十九年度偵字第二二五五六號），本院
判決如左：
    主    文
乙○○無罪。
    理    由
一、公訴意旨略以：被告乙○○於民國八十九年八月二十三日下午二時許，在高雄縣
    路竹鄉○○村○○路三五六巷四十六弄九號前，乘戊○○需錢孔急、急迫之際，
    借貸新臺幣（下同）十萬元予戊○○，預扣利息二萬元，實際交付八萬元，並約
    定利息每十日四萬元，復要求戊○○及戊○○同行友人甲○○各簽發面額二十萬
    元之本票以為擔保，戊○○陸續於同年九月三日、十三日、十月三日給付被告乙○○利息共十萬元，嗣同年十月四日下午六時四十分許，被告與不知情之友人丙○○前往高雄縣路竹鄉○○路，在該路安生堂中醫診所前向甲○○索取利息二萬
    元時，為甲○○報警埋伏查獲，因認被告乙○○涉有刑法第三百四十四條之重利
    罪嫌。
二、按犯罪事實應依證據認定之，無證據不得推定其犯罪事實，刑事訴訟法第一百五
    十四條定有明文。又認定不利於被告之事實，須依積極證據，苟積極證據不足為
    不利於被告事實之認定時，即應為有利於被告之認定，更不必有何有利之證據，
    最高法院三十年上字第八一六號著有判例可資參照。本件公訴意旨認被告乙○○
    涉有刑法第三百四十四條之重利罪嫌，無非係以戊○○、甲○○之指述及贓證物
    認領保管收據為論據。訊之被告則堅決否認有乘人急迫貸以金錢而收取顯不相當
    之重利犯行，辯稱：其曾因兼營燒酒雞販售業務而與販售雞隻之戊○○相識，戊○○遂於八十九年八月間向其借貸五萬一千元，並約定二星期後清償，但並未約
    定及收取利息，其乃向友人丁○○借款三萬元後，與自身營收二萬一千元現金一
    併貸予戊○○，後戊○○未依約於二星期後清償，其曾多次催討未果，至甲○○
    其未曾見面，亦未曾向其追討金錢，八十九年十月四日下午其乃應戊○○之邀前
    往高雄縣路竹鄉○○路安生堂中醫診所會面，甫到該處即遭員警逮捕等語。
三、經查：
（一）被告乙○○之住所經本院職權核發搜索票經員警派員前往搜索結果，並未發現
      任何戊○○、甲○○或其他第三人簽發、書立之本票、支票或借款憑證，有搜
      索扣押筆錄、高雄縣警察局湖內分局無應扣押之物證明書附卷可稽。證人甲○○雖於檢察官偵訊中聲稱其簽發之面額二十萬元擔保用本票業經被告於偵查庭
      開庭前夕交回以換取其不出庭作證云云，然甲○○仍未能提出本票以供參酌。
（二）戊○○經本院多次傳拘，均未到庭，而其於警訊中之指述，並無任何證據可資
      佐憑，且其就借款利息給付之次數、金額（八十九年九月三日、十三日各給付
      四萬元利息、十月三日再給付二萬元），與證人甲○○於警偵訊及本院審理中
      指稱之金額、次數（第一期、第二期即八十九年九月三日、十三日均按期給付
      其所負擔之半數利息即二萬元，第三期即八十九年九月二十三日給付一萬八千
      元，餘二千元由戊○○補足，第四期、第五期均未給付，而於八十九年十月四
      日報警處理等）並不相符。
（三）證人甲○○雖一再指稱被告於貸款予戊○○之際，要求渠等各簽發面額二十萬
      元之本票以為擔保，並約定每十日利息四萬元，其遂應戊○○之請求代戊○○
      負擔半數即每十日二萬元之利息云云，但甲○○復證稱其不知戊○○向被告貸
      款之金額，在場亦未聽聞雙方約定利息如何，甚且不知被告交付若干款項與戊○○，其僅係依戊○○之陳述同意每十日為戊○○負擔半數利息二萬元，而陸
      續將共五萬八千元之「利息」交付戊○○，至戊○○有無將款項交付被告，其
      亦不知悉，故縱證人甲○○所述屬實，亦僅能證明被告確曾貸款予戊○○，並
      要求戊○○、甲○○各簽發面額二十萬元之本票以為擔保，及戊○○聲稱被告
      就該筆貸款向其收取每十日四萬元之利息，尚不足以認定被告曾因該次貸款取
      得顯不相當之利息。
（四）況證人甲○○於本院審理中就其所簽發、面額二十萬元、用以擔保之本票究有
      無填寫發票日、到期日、有無記載受款人等均語焉不詳，經本院反覆訊問後，
      稱該紙本票係被告提出、由戊○○填寫二十萬元之金額，再由其在發票人欄簽
      名、填寫住址、身分證字號並捺指印，故本票之內容、形式均不知悉，但甲○○曾於九十年三月三十日檢察官偵查庭中證稱：被告於開庭前夕為求其不出庭
      作證，已經將本票歸還，為其所撕毀云云，則甲○○豈有全然不知本票內容、
      形式之理？又何以於報警舉發被告重利犯行後，於檢察官偵查程序中竟未留存
      被告借貸、強索重利之證據，逕將本票撕毀丟棄？且甲○○對於其所稱陸續代
      戊○○給付之「利息」五萬八千元款項，始終未能交代來源，先稱該等款項係
      向三名親友借得，經本院詢問該等親友姓名年籍，改稱係三名友人，均不知姓
      名住址，經本院再詢問如不知姓名住址，當時如何向該三名友人借款、該三名
      友人何以竟願借款五萬八千元予不熟識之證人甲○○？證人甲○○乃稱雖不知
      渠等友人姓名、住址，但知悉如何前往渠等住處云云，惟經本院命證人甲○○
      帶同員警前往查訪該三名友人後，甲○○竟又稱該等友人均為通緝犯，已無法
      尋得，則本院再詢問甲○○是否清償積欠該等友人之五萬八千元、如何清償等
      情，證人甲○○又供稱其業已清償，款項係向當日陪同其到庭之友人張秀雲商
      借，由其前往張秀雲位於高雄縣路竹鄉之住處拿取，但嗣後竟又稱向張秀雲借
      得之款項係交付予戊○○云云，前後供述反覆、矛盾且均無證據資料可資查證
      、佐憑；至證人張秀雲經本院當庭點呼入庭隔離訊問，則稱係為甲○○本票利
      息借款三萬元予戊○○，向其借款者為戊○○，並非甲○○，款項係其以項鍊
      典當所得直接持至戊○○經營之店鋪交付戊○○，甲○○另自行提出二萬八千
      元之薪資收入與戊○○云云，迥異於甲○○之證述；再參諸甲○○並非借款之
      人，此迭據戊○○、甲○○陳明，甲○○何需為戊○○支付利息？被告又何以
      竟向甲○○催討利息？且甲○○自身並無財產，何以竟為替戊○○墊支利息而
      向他人借款？又戊○○及甲○○既有能力陸續借得十餘萬元之利息，何需為八
      萬元向被告借款而負擔高額利息？從而，證人甲○○、戊○○之供述要與常情
      有違，委無可採，均不足據以為對被告不利之認定。
（五）至卷附之贓證物認領保管收據，雖記載證人甲○○於八十九年十月四日與被告
      會見時攜帶之二萬元業經甲○○領回，但甲○○當日並未提出任何款項，而係
      員警提供一萬五千元由其攜帶前往與被告會面，此迭經甲○○供承明確，則因
      該筆款項並非甲○○所有，而為員警所提供，本無從由甲○○認明、領回並保
      管，殆無疑義，且該收據所載金額亦與實際數額不符，是該紙贓證物認領保管
      收據所載內容咸與事實齟齬，亦難據以為對被告不利認定之憑據。
四、綜上所述，戊○○及甲○○之指述及卷附贓證物認領保管收據均無可採，此外亦
    查無證據足認被告確有乘人急迫貸以金錢而收取顯不相當重利之犯行，不能證明
    被告犯罪，依法自應為無罪之諭知。
據上論斷，應依刑事訴訟法第三百零一條第一項判決如主文。
本案經檢察官楊碧瑛到庭執行職務。
中      華      民      國    九十一    年      二      月    二十二    日
                              臺灣高雄地方法院刑事第三庭
                                      法  官  洪  文  慧
右正本證明與原本無異。
如不服本判決，應於判決送達後十日內，向本院提出上訴狀。
                                      書記官  蔡  維  容
中      華      民      國    九十一    年      二      月    二十五    日
